【裁判字號】    99,消債抗,9
【裁判日期】    990707
【裁判案由】    聲請更生程序
【裁判全文】
臺灣澎湖地方法院民事裁定             99年度消債抗字第9號
抗  告  人  萬泰商業銀行股份有限公司
即  債權人
法定代理人  乙○○
相  對  人  甲○○
即  債務人
上列抗告人因聲請更生事件，對於中華民國99年1月8日本院97
年度執消債更字第10號裁定提起抗告，本院裁定如下：
    主  文
抗告駁回。
抗告程序費用新臺幣壹仟元由抗告人負擔。
    理  由
一、按消費者債務清理條例之制定，乃為使負債務之消費者得依
    本條例所定程序清理其債務，以調整其與債權人及其他利害
    關係人之權利義務關係，保障債權人之公平受償，謀求消費
    者經濟生活之更生，進而健全社會經濟之發展，消費者債務
    清理條例第1條訂有明文。次按債務人有薪資、執行業務所
    得或其他固定收入，法院認更生方案之條件公允者，得不經
    債權人會議可決，逕依債務人之聲請或依職權以裁定認可更
    生方案。有下列情形之一者，法院不得為前項之認可：(一)債
    務人於七年內曾依破產法或本條例規定受免責；(二)有前條第
    一項各款情形之一；(三)無擔保及無優先權債權受償總額，顯
    低於法院裁定開始更生程序時，依清算程序所得受償之總額
    ；(四)無擔保及無優先權債權受償總額，低於債務人聲請更生
    前二年間，可處分所得扣除自己及依法應受其扶養者所必要
    生活費用之數額。消費者債務清理條例第64條第1項、第2項
    定有明文。
二、本件抗告意旨略以：依原裁定書內容，債務人任職於澎湖縣
    政府環保局，每月收入約新臺幣（下同）28,000元，然依債
    務人所提之更生方案報告書顯示，其更生前2年總收入為
    728,982元，平均每月收入為30,372元，故原裁定所認債務
    人之收入應僅為單純薪資，未加計年終獎金及其他獎金。故
    以債務人薪資加計獎金後之平均月收入應為30,372元，扣除
    最低生活標準9,829元，每月可償還金額為20,543元，而非
    僅能於前2年月償18,000元，為此請求廢棄原裁定等語。
三、經查：
  (一)相對人之每月固定薪資約為28,000元，此有債務人薪津明細
    表在卷可稽（見本院97年度消債更字第13號卷，頁22、25）
    ，若依抗告人主張加計年終獎金後，其平均月收入為30,372
    元，惟年終獎金之數額並非確定，且年節花費應較平時為多
    ，此乃人之常情，不宜將加計獎金後之平均收入悉數認為相
    對人每月可自由運用償還之金額，故原裁定認相對人每月收
    入約28,000元，扣除最低生活標準9,829元，尚餘18,171 元
    ，於前2年每月償還18,000元，後6年每月償還20,000元，應
    屬合理。
  (二)又更生方案之最終清償期，自認可更生方案裁定確定之翌日
    起不得逾6年，消費者債務清理條例第53條第2項第3款有明
    文規定，雖同款但書規定「但有特別情事者，得延長為8年
    。」，惟此款但書延長清償期限為8年之立法目的乃在顧及
    債務人之清償能力，避免更生方案訂定之最終清償期過短，
    致債務人每期應給付之金額過高而無力履行，始規定有延長
    之必要（參見立法理由）。依上開規定清償期原則以6年為
    限，有特別情事時始延長為8年，則依抗告人主張債務人平
    均月收入為30,372元，扣除最低生活標準9,829元，每月可
    償還金額為20,543元，則債務人應償還之金額為1,479,096
    元（20,543×12×6＝1,479,096），清償比例為31.44%，而
    原裁定認可之更生方案為前2年每月清償18,000元、後6年每
    月清償20,000元，清償金額為1,872,000元，清償比例則為
    39.80%，顯高於抗告人所主張之金額。是以，相對人所提出
    之更生方案已盡力提高其還款額度，其條件經核亦屬公允、
    適當、可行，本件復查無消費者債務清理條例第63條第1項
    規定之情事存在。從而，原審予以認可該更生方案，於法並
    無不合。綜上所述，抗告人指摘原裁定不當，求予廢棄，無
    理由，應予駁回。
四、據上論結，本件抗告為無理由，依消費者債務清理條例第11
    條第2項、第15條，民事訴訟法第495條之1第1項、第449條
    第1項、第95條、第78條，裁定如主文。
中    華    民    國    99    年    7     月    7     日
                  民事庭  審判長法  官  管安露
                                法  官  李宛玲
                                法  官  陳順輝
以上正本係照原本作成。
本裁定不得抗告。
中    華    民    國    99    年    7     月    7     日
                            書  記  官  林德盛

司法院資訊處製作；財團法人民間司法改革基金會備份。
